臺灣臺中地方法院刑事判決
110年度交訴字第364號
公  訴  人  臺灣臺中地方檢察署檢察官
被      告  鄭宇傑


選任辯護人  邱靖凱律師
上列被告因肇事逃逸罪等案件，經檢察官提起公訴（110年度偵
字第9763號），本院判決如下：
    主  文
鄭宇傑犯駕駛動力交通工具發生交通事故，致人傷害逃逸罪，處
有期徒刑陸月，如易科罰金，以新臺幣壹仟元折算壹日。
其餘被訴部分公訴不受理。
    事  實
一、鄭宇傑於民國109年12月28日晚上10時12分許，駕駛車牌號
    碼000-0000號自用小客車（下稱A車），沿臺中市石岡區豐
    勢路由西往東方向行駛，行經豐勢路與豐勢路65巷交岔路口
    時，本應注意轉彎車應讓直行車先行，而依當時天候晴、夜
    間有照明、柏油路面乾燥、無缺陷、道路無障礙物及視距良
    好等情形，並無不能注意之情事，竟疏未注意右側有直行來
    車，即貿然右轉。適王宜婷騎乘車牌號碼000-000號普通重
    型機車（下稱B車），同方向行駛在A車右側，因A車突然右
    轉，閃避不及而與A車發生碰撞，王宜婷因而人車倒地，並
    受有頭部外傷合併左前額血腫疑似腦震盪、右下腹挫傷、雙
    膝擦傷、下頷及人中擦傷等傷害。詎鄭宇傑明知已發生交通
    事故並致人受傷，竟基於駕駛動力交通工具發生交通事故，
    致人傷害逃逸之犯意，未報警或對傷者採取救護或其他必要
    措施，即駕駛A車離開現場。嗣警據報到場處理而查悉上情
    。
二、案經王宜婷訴由臺中市政府警察局東勢分局報告臺灣臺中地
    方檢察署檢察官偵查起訴。
    理  由
壹、肇事逃逸部分：
一、本判決以下所援引被告以外之人之供述證據，檢察官、被告
    鄭宇傑及辯護人於本院審理時未爭執證據能力（本院卷第12
    7、135頁），復於本院審理時逐項提示、調查後，均未於言
    詞辯論終結前聲明異議，本院審酌該等供述證據作成時外在
    情況及條件，核無違法取證或其他瑕疵，亦無證據力明顯過
    低之情形，均有證據能力。又本判決以下所援引之非供述證
    據，均與本案犯罪事實具有關聯性，且無證據證明係公務員
    違背法定程序或經偽造、變造而取得，檢察官、被告及辯護
    人復均未爭執其證據能力，再經本院於審理期日依法提示調
    查、辯論，本院審酌各該證據取得或作成時之一切情況及條
    件，並無違法、不當或不宜作為證據之情事，是該等非供述
    證據，依刑事訴訟法第158條之4規定反面解釋意旨，亦均具
    有證據能力。
二、上揭犯罪事實，業據被告鄭宇傑於本院審理中坦承不諱，核
    與證人即告訴人王宜婷、證人詹欣茹於警詢、偵查中之證述
    情節大致相符，並有員警職務報告（偵卷第27至29頁）、A
    車輛行車紀錄器對話譯文、臺中市政府警察局道路交通事故
    初步分析研判表、東勢區農會附設農民醫院一般診斷書（第
    61至67頁）、道路交通事故現場圖、道路交通事故調查報告
    表㈠、㈡各1份、現場及車損照片30張、路口監視器畫面截圖8
    張、臺中市政府警察局舉發違反道路交通管理事件通知單影
    本、被告及告訴人之車號及證號查詢結果（偵卷第77至123
    頁）、A車行駛方向及監視器畫面說明示意圖（第153頁）各
    1份在卷可稽，復經本院於審理中勘驗屬實（本院卷第125至
    126、137至139頁）。足認被告前揭任意性自白與事實相符
    ，是本案事證明確，被告犯行洵堪認定，應予依法論科。
三、論罪科刑：
  ㈠按行為後法律有變更者，適用行為時之法律，但行為後之法
    律有利於行為人者，適用最有利於行為人之法律，刑法第2
    條第1項定有明文。經查，本案應適用之刑法第185條之4規
    定，在被告行為後，於110年5月28日修正公布，並自同年月
    30日起生效；修正前規定:「駕駛動力交通工具肇事，致人
    死傷而逃逸者，處1年以上7年以下有期徒刑。」，修正後則
    規定:「駕駛動力交通工具發生交通事故，致人傷害而逃逸
    者，處6月以上5年以下有期徒刑；致人於死或重傷而逃逸者
    ，處1年以上7年以下有期徒刑。犯前項之罪，駕駛人於發生
    交通事故致人死傷係無過失者，減輕或免除其刑。」，經比
    較新、舊法，因新法將舊法之「肇事」用語修正為「發生交
    通事故」以明確涵蓋非因駕駛人之故意或過失所致交通事故
    之情形，並依駕駛人所肇生交通事故係致人「傷害」或「於
    死或重傷」分別規定法定刑，而降低發生交通事故致人傷害
    後逃逸行為之法定刑，故衡諸本案事故係因被告之過失行為
    所致、並造成告訴人受有前揭傷害而逃逸等節，自以新法之
    規定較有利於被告，依刑法第2條第1項後段規定，應適用修
    正後刑法第185條之4第1項前段規定論處。
　㈡核被告所為，係犯刑法第185條之4第1項前段之駕駛動力交通
    工具發生交通事故，致人傷害逃逸罪。
　㈢爰以行為人之責任為基礎，審酌被告駕車肇生交通事故致人
    受傷後，竟未留在現場協助救護傷者，反而逕自離開，所為
    誠屬不該。惟念被告犯後終能坦承犯行，態度尚可，且已與
    告訴人成立調解並履行賠償金額完畢，有本院調解程序筆錄
    、告訴人郵局存摺封面及國泰世華商業銀行匯款單影本各1
    份存卷可參（本院卷第55、57、63至64頁），可見被告尚知
    悔改並有彌補其犯罪所生損害之誠意。兼衡告訴人所受傷勢
    非重，及被告自述學歷為碩士畢業之智識程度，已婚有1個4
    歳小孩，目前從事保險業，這兩年因為疫情關係，且父母生
    病花費許多醫藥費，經濟情形不好，太太住在娘家，狀況也
    不好之生活狀況（本院卷第135頁）等一切情狀，量處如主
    文所示之刑，並諭知易科罰金之折算標準。
貳、過失傷害部分：
一、公訴意旨另以：被告於上開時、地，駕駛A車右轉時，疏未
    注意禮讓在右側直行之B車先行，即貿然右轉，致2車發生碰
    撞，告訴人因而人車倒地，並受有頭部外傷合併左前額血腫
    疑似腦震盪、右下腹挫傷、雙膝擦傷、下頷及人中擦傷等傷
    害。因認被告另涉犯刑法第284條前段之過失傷害罪嫌等語
    。
二、按告訴乃論之罪，告訴人於第一審辯論終結前，得撤回其告
    訴；又告訴經撤回者，法院應諭知不受理之判決，並得不經
    言詞辯論為之，刑事訴訟法第238條第1項、第303條第3款及
    第307條分別定有明文。
三、依刑法第287條前段規定，刑法第284條前段之過失傷害罪須
    告訴乃論，因告訴人於本案言詞辯論終結前，已具狀撤回本
    件過失傷害告訴，有撤回告訴聲請狀1份在卷可查（本院卷
    第93頁），揆諸前開說明，此部分爰不經言詞辯論，逕為諭
    知不受理之判決。
據上論斷，依刑事訴訟法第299條第1項前段、第303條第3款、第
307條，刑法第2條第1項、第185條之4第1項、第41條第1項前段
，刑法施行法第1條之1第1項，判決如主文。
本案經檢察官吳婉萍提起公訴，檢察官陳僑舫到庭執行職務。
中    華    民    國    111    年    3    月     24   日
                  刑事第九庭  審判長法  官  陳培維
                                    法  官  彭國能
                                    法  官  鄭永彬
以上正本證明與原本無異。
如不服本判決應於收受判決後20日內向本院提出上訴書狀，並應
敘述具體理由；其未敘述上訴理由者，應於上訴期間屆滿後20日
內向本院補提理由書（均須按他造當事人之人數附繕本）「切勿
逕送上級法院」。
中　　華　　民　　國　　111 　年　　3 　　月　　24　　日
                                    書記官  林奕珍
附錄本案論罪科刑法條：
刑法第185條之4第1項
駕駛動力交通工具發生交通事故，致人傷害而逃逸者，處6月以
上5年以下有期徒刑；致人於死或重傷而逃逸者，處1年以上7年
以下有期徒刑。